【裁判字號】    98,訴,1267
【裁判日期】    980521
【裁判案由】    毒品危害防制條例
【裁判全文】
臺灣板橋地方法院刑事判決              98年度訴字第1267號
公  訴  人  臺灣板橋地方法院檢察署檢察官
被      告  甲○○
                    （現於臺灣臺北監獄臺北分監執行中）
上列被告因違反毒品危害防制條例案件，經檢察官提起公訴（98
年度毒偵字第1415號），被告於準備程序中就被訴事實為有罪之
陳述，經本院合議庭裁定改以簡式審判程序審理，判決如下：
    主  文
甲○○施用第二級毒品，累犯，處有期徒刑陸月，扣案之甲基安
非他命壹包（驗餘淨重貳點伍玖玖玖公克）沒收銷燬之，扣案之
吸食器壹組、磅秤貳台、分裝袋貳包、殘渣袋貳個及吸管支均
沒收；又施用第一級毒品，累犯，處有期徒刑壹年，扣案之海洛
因肆包（合計淨重點玖貳公克，空包裝總重壹點捌捌公克）均
沒收銷燬之，扣案之磅秤貳台、分裝袋貳包、殘渣袋貳個及吸管
支均沒收。應執行有期徒刑壹年肆月，扣案之甲基安非他命壹
包（驗餘淨重貳點伍玖玖玖公克）、海洛因肆包（合計淨重點
玖貳公克，空包裝總重壹點捌捌公克）均沒收銷燬之；扣案之吸
食器壹組、磅秤貳台、分裝袋貳包、殘渣袋貳個及吸管支均沒
收。
    事  實
一、甲○○前於民國91年間因施用毒品案件，經本院以91年度毒
    聲字第324 號裁定送觀察、勒戒，因認有繼續施用毒品傾向
    ，再由本院以91年度毒聲字第618 號裁定令入戒治處所施以
    強制戒治，因其成效經評定為合格，復由本院以92年度毒聲
    字第191 號裁定停止戒治並付保護管束，於92年2 月7 日出
    所（接續入監執行有期徒刑），嗣於92年2 月24日強制戒治
    期滿，並經臺灣板橋地方法院檢察署檢察官於92年3 月20日
    以92年度戒毒偵字第96號為不起訴處分確定。再於94年間因
    施用毒品案件，經臺灣宜蘭地方法院以94年度訴字第499 號
    判處有期徒刑1 年4 月確定，再經同院以96年度聲減字第
    123 號裁定減為有期徒刑8 月確定，嗣於96年7 月16日因減
    刑執行完畢出監。
二、詎甲○○仍不知戒除毒癮，分別基於施用第二級毒品甲基安
    非他命及第一級毒品海洛因之犯意，先於98年2 月9 日晚間
    某時，在其位於臺北縣板橋市○○路27巷5 樓之租屋處（起
    訴書誤載為戶籍地，應予更正），以吸管將甲基安非他命置
    入吸食器內點燃吸食煙霧之方式，施用第二級毒品甲基安非
    他命1 次；另於同年2 月10日12時許，在上開租屋處，以吸
    管將海洛因摻入香菸內點燃吸食煙霧之方式，施用第一級毒
    品海洛因1 次，嗣於98年2 月10日14時40分許，因另案通緝
    而經警於上開處所緝獲，並當場扣得甲基安非他命1 包（毛
    重2.84公克，驗前淨重2.6 公克，驗餘淨重2.5999公克）、
    海洛因4 包（合計淨重3.29公克，空包裝總重1.88公克）、
    吸食器1 組、磅秤2 台、分裝袋2 包、殘渣袋2 個及吸管3
    支等物。
三、案經臺北縣警察局板橋分局報告臺灣板橋地方法院檢察署檢
    察官偵查起訴。
    理  由
一、本案被告甲○○所犯為死刑、無期徒刑或最輕本刑為3 年以
    上有期徒刑以外之罪，其於準備程序中就被訴事實為有罪之
    陳述，經法官告知簡式審判程序之旨，並聽取公訴人及被告
    之意見後，依刑事訴訟法第273 條之1 第1 項規定，裁定由
    受命法官獨任進行簡式審判程序，合先敘明。
二、上開事實，業據被告甲○○於本院審理時坦承不諱，且被告
    為警查獲時採尿送驗結果，呈嗎啡（即海洛因水解後之反應
    ）、甲基安非他命之陽性反應，有臺北縣政府警察局板橋分
    局偵辦毒品案被移送人姓名及代碼對照表、臺灣檢驗科技股
    份有限公司98年2 月26日UL/2009/20346 號濫用藥物檢驗報
    告各1 紙在卷可證，又有白色透明結晶1 包、白色粉末4 包
    、吸食器1 組、磅秤2 台、分裝袋2 包、殘渣袋2 個及吸管
    3 支等物扣案可證。上述白色透明結晶1 包（驗前淨重2.6
    公克，驗餘淨重2.5999公克）及白色粉末4 包（經編號為1
    至4 ，合計淨重3.92公克，空包裝總重1.88公克），分別送
    交通部民用航空局航空醫務中心、法務部調查局濫用藥物實
    驗室鑑驗結果各含第一級毒品海洛因、第二級毒品甲基安非
    他命成分，有交通部民用航空局航空醫務中心98年2 月27日
    航藥鑑字第0981001 號毒品鑑定書、法務部調查局濫用藥物
    實驗室98年3 月5 日調科壹字第0982300669號鑑定書在卷可
    佐（見98年度毒偵字第1415號卷第38、39頁）；上述鑑驗結
    果，均係檢驗機關本於專業知識及以精密儀器或科學檢驗方
    法所得之結論，自可憑信，足見被告自白與事實相符，堪以
    採信。
三、按毒品危害防制條例於92年7 月9 日修正公布，其中第20條
    、第23條將施用毒品之刑事處遇程序，區分為「初犯」、「
    5 年內再犯」、「5 年後再犯」，而依立法理由觀之，僅限
    於「初犯」、「5 年後再犯」，始應先經觀察、勒戒或強制
    戒治程序，倘被告於5 年內已再犯，經依法追訴處罰，縱其
    第三次（或第三次以上）再度施用毒品之時間，在初犯經觀
    察、勒戒或強制戒治執行完畢釋放5 年以後，已不合於「5
    年後再犯」之規定，且因已於「5 年內再犯」，顯見其再犯
    率甚高，原實施觀察、勒戒或強制戒治，已無法收其實效，
    即應依該條例第10條規定處罰，最高法院95年5 月9 日95年
    度第七次、97年9 月9 日97年度第五次刑事庭會議決議可資
    參照。查被告91年間因施用毒品案件，經本院以91年度毒聲
    字第324 號裁定送觀察、勒戒，因認有繼續施用毒品傾向，
    再由本院以91年度毒聲字第618 號裁定令入戒治處所施以強
    制戒治，因其成效經評定為合格，復由本院以92年度毒聲字
    第191 號裁定停止戒治並付保護管束，於92年2 月7 日出所
    （接續入監執行有期徒刑），嗣於92年2 月24日強制戒治期
    滿，並經臺灣板橋地方法院檢察署檢察官於92年3 月20日以
    92年度戒毒偵字第96號為不起訴處分確定。再於94年間因施
    用毒品案件，經臺灣宜蘭地方法院以94年度訴字第499 號判
    處有期徒刑1 年4 月確定，再經同院以96年度聲減字第123
    號裁定減為有期徒刑8 月確定，嗣於96年7 月16日因減刑執
    行完畢出監等節，此有臺灣板橋地方法院檢察署刑案資料查
    註紀錄表、全國施用毒品案件紀錄表及臺灣高等法院被告前
    案紀錄表各1 份在卷可參。是被告於觀察、勒戒及強制戒治
    執行完畢釋放後，5 年內已再犯施用毒品案件，經本院判處
    罪刑確定，則其再犯本件施用毒品案件，即非屬該條例第20
    條第3 項所稱「5 年後再犯」之情形，檢察官自應依法追訴
    。從而，本件事證明確，被告犯行應堪認定。
四、查海洛因及甲基安非他命分屬毒品危害防制條例第2 條第2
    項第1 款、第2 款所稱之第一級、第二級毒品，均不得持有
    、施用，被告竟持以施用，核其所為，係犯同條例第10條第
    1 項之施用第一級毒品罪及同條例第2 項之施用第二級毒品
    罪。其施用前持有海洛因及甲基安非他命之低度行為，應為
    施用之高度行為所吸收，均不另論罪。查被告前於94年間因
    施用毒品案件，經臺灣宜蘭地方法院以94年度訴字第499 號
    判處有期徒刑1 年4 月確定，再經同院以96年度聲減字第
    123 號裁定減為有期徒刑8 月確定，嗣於96年7 月16日因減
    刑執行完畢出監，有臺灣板橋地方法院檢察署刑案資料查註
    紀錄表及臺灣高等法院被告前案紀錄表各1 份在卷可按，其
    受有期徒刑之執行完畢後，5 年之內故意再犯有期徒刑以上
    之上述二罪，皆為累犯，均應依刑法第47條第1 項之規定加
    重其刑。其所犯上述二罪，犯意各別，行為互異，應予分別
    論罪，合併處罰。爰審酌被告經觀察勒戒、強制戒治後，仍
    未能戒除毒癮，顯見其無戒毒悔改之意，惟念其施用毒品之
    次數各僅1 次、犯罪後坦認犯行，態度尚稱良好等一切情狀
    ，分別量處如主文所示之刑，並定其應執行刑。扣案之白色
    透明結晶1 包（驗餘淨重2.5999公克）、白色粉末4 包（編
    號1 至4 ，合計淨重3.92公克，空包裝總重1.88公克），分
    別為第二級毒品甲基安非他命及第一級毒品海洛因，已如前
    述，與其包裝袋因沾有甲基安非他命及海洛因成分，無法完
    全析離，均應併予依毒品危害防制條例第18條第1 項前段規
    定沒收銷燬之；又扣案之吸食器1 組、磅秤2 台、吸管3 支
    、分裝袋2 包及殘渣袋2 個，業經被告自承均係其所有分別
    供或預備供施用甲基安非他命及海洛因所用之物，均依刑法
    第38條第1 項第2 款規定宣告沒收。至上開殘渣袋內之「殘
    渣」因無積極事證足以證明確屬第一、二級之毒品；與另扣
    案之注射針筒1 支及經鑑定結果無毒品成分之白色粉末2 包
    （送驗經編號為5 、6 ，淨重6.09公克），因與本案犯罪無
    關，均爰不併予宣告沒收。
據上論斷，應依刑事訴訟法第273 條之1 第1 項、第299 條第1
項前段，毒品危害防制條例第10條第1 項、第2 項、第18條第1
項前段，刑法第11條、第47條第1 項、第51條第5 款、第38條第
1 項第2 款，判決如主文。
本案經檢察官連思藩到庭執行職務。
中    華    民    國    98    年    5     月    21    日
                  刑事第十四庭  法  官  陳海寧
以上正本證明與原本無異。
如不服本判決，應於收受本判決送達後10日內，向本院提出上訴
書狀，其未敘述上訴理由者，並得於提起上訴後10日內向本院補
提理由書狀（均須按他造當事人之人數附繕本）「切勿逕送上級
法院」。
                                書記官  潘佳欣
中    華    民    國    98    年    5     月    21    日
附錄本案論罪科刑法條
毒品危害防制條例第10條
施用第一級毒品者，處 6 月以上 5 年以下有期徒刑。
施用第二級毒品者，處 3 年以下有期徒刑。


司法院資訊處製作；財團法人民間司法改革基金會備份。
